【裁判字號】    92,交上易,70
【裁判日期】    920611
【裁判案由】    過失傷害
【裁判全文】
臺灣高等法院高雄分院刑事判決                    九十二年度交上易字第七號
    上  訴  人  臺灣屏東地方法院檢察署檢察官
    上  訴  人
    即  被  告  丙○○
右上訴人因被告過失傷害案件，不服臺灣屏東地方法院九十一年度交易字第八三號中
華民國九十一年十二月二十日第一審判決（起訴案號：臺灣屏東地方法院檢察署九十
年度偵字第七七八九號、九十一年度偵字第一四二號），提起上訴，本院判決如左：
      主  文
上訴駁回。
      事  實
一、丙○○尚無前科，於民國九十年十月四日上午十時四十五分許，騎乘車號ＰＪＬ
    ─八八五號重機車，沿屏東市○○里○○道路前進橋上由東往西方向即往大洲方
    向，黃福則於同時段騎乘車號ＫＦ二－三八八號重型機車，沿同里牛稠溪溪邊南
    北向產業道路由北往南方向即往公館萬丹方向行駛，丙○○原應注意機車行進中
    駕駛人應注意車前狀況，隨時採取必要安全措施，避免危險之發生，且車輛行駛
    至未設有交通管制號誌、亦未劃分幹、支線道標線之交岔路口時，左方車應暫停
    讓右方車先行，而依當時甲候晴、日間自然光線、路面狀況佳，並無不能注意之
    情事，竟疏未注意未讓右方車先行，即貿然前進，適有黃福騎乘車牌ＫＦ二－三
    八八號重型沿溪邊產業道路北向南往社皮方向前進至該交叉路口，亦疏未注意車
    前狀況貿然前進，丙○○見狀不及閃避，謝車車頭前輪處與黃車左側中間車身部
    位發生碰撞均人車倒地，黃福受有頭部外傷合併顱內出血、左耳出血、四肢擦傷
    等傷害，黃福因顱內出血、腦部損傷、造成智力減退、意識不穩、出現錯覺等症
    狀，已造成其認知、現實判斷力極度受損而為器質性失智合併精神病態、心神喪
    失而造成永久難以治癒之重傷害。（丙○○同時亦受有骨盆挫傷之傷害）。
二、案經臺灣屏東地方法院檢察署檢察官指定黃福之子乙○○代行告訴後偵查起訴。
      理  由
一、訊據上訴人即被告丙○○固不否認於右記時地與黃福發生車禍事故，並就車禍之
    發生坦承有過失不諱，然辯稱：「是黃福車速太快，我騎到那邊，他就衝過來，
    我自己也有過失」云云。
二、經查，右揭犯罪事實業經代行告訴人黃福之子乙○○於偵審中指訴綦詳，復有警
    製道路交通事故調查報告表暨所附現場圖、現場照片等在卷可憑，而依上開道路
    交通事故調查報告表暨所附現場圖以及現場照片所示：車禍當時，被告係自東往
    西方向行駛，而告訴人北往南，該肇事地點係交岔路口處未劃分幹、支線，亦無
    交通管制號誌或交通警察指揮之鄉○○○道路，被害人黃福行進路線屬右方，被
    告行進路線屬左方，且被告及被害人黃福行進方向均係直行，該交叉路口四週均
    甚為空曠（東面為牛稠溪河道，西面則為田地），並無任何障礙可以阻擋被告丙
    ○○之視線之事實，甚為明灼。
三、按駕駛人應注意車前狀況，隨時採取必要之安全措施，且車輛行至無交通警察指
    揮又無號誌且未劃分幹、支線之交岔路口時，左方直行車應暫停讓右方直行車先
    行，道路交通安全規則第九十四條第三項、第一百零二條第一項第二款分別定有
    明文，此為機車駕駛人之被告所應注意且能注意之義務，被告既考領有機車駕駛
    執照，就此自應知之甚詳，而本件車禍地點之交岔路口未劃分幹、支線亦無號誌
    或交通警察之指揮，被害人黃福之機車屬右方直行車，被告之機車屬左方直行車
    ，業如前述，依照上開規定，被告之機車應暫停讓黃福之機車先行，被告未暫停
    即逕行駛入該交岔路口，被告顯已違反上開規定，再依附卷之交通事故調查報告
    表所載，本件肇事時、地之甲候、路況皆良好，被告並無不能注意之情事，竟疏
    未注意防範危險之發生致肇本件事故，其駕駛行為有過失至為明顯。本件經送請
    鑑定結果，臺灣省高屏澎地區車輛行車事故鑑定委員會及臺灣省車輛行車事故覆
    議鑑定委員會，對此車禍之鑑定結果，亦同此見解，有九十一年三月一日高屏澎
    鑑字第九一○三三一號函、九十一年十月二十二日府覆議字第九一二一○八號函
    暨其所附鑑定意見書二件在卷可稽，是本件被告確有過失行為，應無疑義，縱被
    害人黃福亦有疏未注意車前狀況之過失，仍無礙於被告過失責任之成立。
四、被害人黃福確因本件車禍而受有前述顱內出血、左耳出血、四肢擦傷等傷害，業
    據代行告訴人乙○○提出財團法人屏東基督教醫院之驗傷診斷書為證，按刑法第
    十條第四項第六款所稱其他於身體或健康，有重大不治或難治之傷害，乃指刑法
    第十條第四項第一至五款以外，被害人身體、健康上有重大且不能治療或難於治
    療之傷害而言。被害人因本件車禍顱內出血，經函詢屏東基督教醫院結果，認已
    有如事實欄所述難以再回復正常狀況之傷害，此有該院九十一年三月二十一日（
    九一）屏基醫安字第九一０三０七五號函在卷可考，再經原審法院向屏東基督教
    醫院函查被害人之精神狀態如何，據其告知被害人黃福因腦傷後記憶缺失、出現
    虛談、注意力不集中、喃喃自語、智力驟退、出現錯覺、已達器質性失智合併精
    神狀態，其認知及現實判斷力極度受損，目前行為能力達心神喪失程度，有該院
    九十一年八月十二日（九一）屏基醫安字第九一０八０四一號函在卷可憑，本院
    認被害人既因車禍腦傷後有許多殘留症狀，衍生上開精神、神經、語言、行為等
    障礙，以致人格改變造成心神喪失，則其所受之傷害自屬重大，且依目前之醫療
    水準，無法治癒，堪認已達重大不治之重傷程度，自屬刑法第十條第四項第六款
    之重傷害無疑。被害人所受之重傷害既因被告之過失行為所致，二者間即有相當
    之因果關係。從而本件事證已明，被告犯行洵堪認定。
五、核被告所為，係犯刑法第二百八十四條第一項後段之過失重傷害罪。
六、原審因依刑法第二百八十四條第一項後段、第四十一條第一項，罰金罰鍰提高標
    準第一條前段、第二條之規定，並審酌被告尚無前科，有台灣高等法院被告全國
    前案註記表、臺灣屏東地方法院檢察署刑案資料查註紀錄表各一紙附卷可稽，本
    件因一時疏忽而肇事，造成被害人身體及精神受有損害，犯後態度尚稱良好，因
    被害家屬堅持被告須賠償新台幣近二百萬元，被告無力負擔，致未能達成民事和
    解等及其他一切情狀，量處有期徒刑五月，並諭知如易科罰金，以參百元折算壹
    日。認事用法，核無不合，量刑亦屬妥適。檢察官據被害人家屬聲請，提起上訴
    ，以原審量刑過輕，被告上訴意旨，以原審量刑過重，均指摘原判決不當，均為
    無理由，應予駁回。
七、同案被告黃福已經原審判決確定。
據上論結，應依刑事訴訟法第三百六十八條，判決如主文。
本案經檢察官王登榮到庭執行職務。
中    華    民    國        九十二      年      六      月     十一     日
                              臺灣高等法院高雄分院刑事第九庭
                                  審判長法官  張明松
                                        法官  張盛喜
                                        法官  任森銓
右正本證明與原本無異。
不得上訴。
                                      書記官  施耀程
中    華    民    國        九十二      年      六      月     十三     日
附錄：本判決論罪科刑法條：
中華民國刑法第二百八十四條
 (過失傷害罪)
因過失傷害人者，處六月以下有期徒刑、拘役或五百元以下罰金，致重傷者，處一年
以下有期徒刑、拘役或五百元以下罰金。
從事業務之人，因業務上之過失傷害人者，處一年以下有期徒刑、拘役或一千元以下
罰金，致重傷者，處三年以下有期徒刑、拘役或二千元以下罰金。
                                                                      Ｈ


司法院資訊處製作；財團法人民間司法改革基金會備份。
